臺灣臺中地方法院民事判決
110年度訴字第2668號
原      告  林震東  
訴訟代理人  朱逸群律師
被      告  章懿人  


上列當事人間清償債務事件，本院於民國110年12月13日言詞辯
論終結，判決如下：
    主  文
被告應給付原告新臺幣123萬元，其中新臺幣45萬元自民國109年
10月2日起至清償日止，按年息百分之五計算之利息；其餘新臺
幣78萬元自民國110年11月12日起至清償日止，按年息百分之五
計算之利息。
訴訟費用由被告負擔。
原告於提供新臺幣41萬元擔保後得假執行，被告亦得於提供新臺
幣123萬元擔保後，免為假執行。
    事  實
甲、原告方面：
壹、原告主張：被告前於民國109年2月21日，向原告宣稱其將繼
    承一筆遺產，而該筆遺產其可繼承之遺產比例約為三分之一
    ，欲向原告借款，並於取得遺產後即立刻還款，原告遂於10
    9年4月1日借貸新臺幣（下同）80萬元予被告，約定借貸期
    間至109年10月1日止，並簽有借款契約書(下稱「第一筆借
    款」)。被告另於109年4月17日至109年8月28日間陸續向原
    告借款共78萬元，就後續商借之款項，被告雖未簽立借據，
    然兩造均會在LINE對話紀錄中統計借款總額，原告已應被告
    要求，匯款至被告合作金庫商業銀行、帳號末三碼751帳戶
    ，累計借款158萬元，被告僅於109年8月26日清償35萬元，
    迄今尚欠款123萬元。原告曾因就同一事實對被告提起詐欺
    告訴，經臺灣臺中地方檢察署以110年偵字第13593號予以不
    起訴在案，惟偵查期間被告亦不否認積欠系爭債務，原告另
    曾聲請支付命令，因被告遷移不明，無法送達至被告在借據
    上所留之臺中市○區○○路000號住所，原告爰依消費借貸關係
    及民法第478條前段提起本件訴訟。
貳、並聲明：如主文所示。
乙、被告方面：被告未於言詞辯論期日到場，亦未提出書狀作何
    聲明或陳述。
    理  由
甲、程序方面：
壹、按本件被告經合法通知，未於言詞辯論期日到場，核無民事
    訴訟法第386條各款所列情形，爰依原告之聲請，由其一造
    辯論而為判決。
貳、次按起訴狀送達後，原告不得將原訴變更或追加他訴，但擴
    張或減縮應受判決事項之聲明者，不在此限，民事訴訟法第
    255條第1項第3款定有明文。查原告起訴時求為：「被告應
    給付原告新台幣123萬元，及自本起訴狀送達之翌日(即110
    年11月12日)起至清償日止，按年息百分之五計算之利息」
    判決，嗣於110年12月13日庭呈民事更正聲明暨陳報狀，就
    其中45萬元之法定遲延利息提前為自109年10月2日起算，核
    屬擴張應受判決事項之聲明，揆諸上開說明，應予准許。
乙、實體方面：
壹、原告主張之事實，業據其提出與所述相符之借款契約書（見
    本院卷第21至22頁）、兩造LINE通訊軟體之對話紀錄（見本
    院卷第23至31頁）、臺灣臺中地方檢察署110年度偵字第135
    93號檢察官不起訴處分書（見本院卷第33至35頁）、民事支
    付命令聲請狀（見本院卷第83至84頁）、本院110年度司促
    字第488號支付命令（見本院卷第85頁），及本院110年3月8
    日中院麟非拾參110司促488號非訟事件處理中心通知（見本
    院卷第87頁）等件為證，是堪認原告之主張可採信。
貳、按稱消費借貸者，謂當事人一方移轉金錢或其他代替物之所
    有權於他方，而約定他方以種類、品質、數量相同之物返還
    之契約；對於一人負擔數宗債務而其給付之種類相同者，如
    清償人所提出之給付，不足清償全部債額時，由清償人於清
    償時，指定其應抵充之債務；清償人不為前條之指定者，依
    左列之規定，定其應抵充之債務：一、債務已屆清償期者，
    儘先抵充。二、債務均已屆清償期或均未屆清償期者，以債
    務之擔保最少者，儘先抵充；擔保相等者，以債務人因清償
    而獲益最多者，儘先抵充；獲益相等者，以先到期之債務，
    儘先抵充。三、獲益及清償期均相等者，各按比例，抵充其
    一部，民法第474條第1項、第321條、第322條分別定有明文
    。次按給付有確定期限者，債務人自期限屆滿時起，負遲延
    責任。給付無確定期限者，債務人於債權人得請求給付時，
    經其催告而未為給付，自受催告時起，負遲延責任，其經債
    權人起訴而送達訴狀，或依督促程序送達支付命令，或為其
    他相類之行為者，與催告有同一之效力；遲延之債務，以支
    付金錢為標的者，債權人得請求依法定利率計算之遲延利息
    ；應付利息之債務，其利率未經約定，亦無法律可據者，週
    年利率為百分之五，民法第229條第1項、第2項、第233條第
    1項前段、第203條分別定有明文。
參、經查，揆諸前揭規定，被告於109年8月26日清償35萬元時，
    不足清償其全部債額，且未指定其應抵充之債務，因其所負
    之債務均未屆清償期，亦均無擔保，是應以因清償而獲益最
    多之「第一筆借款」，先抵充之，該第一筆借款並於借款契
    約書約定「借款期限自109年4月1日起至109年10月1日止．．．
    到期乙方（即被告）應如數清償本金及利息」，是「第一筆
    借款」有約定清償期，原告請求自109年10月2日起至清償日
    止，按年息百分之五計算之遲延利息，於法有據。另就109
    年4月17日至109年8月28日間之8筆借款，核屬無確定期限之
    給付，經原告提起本件訴訟起迄今，被告仍未給付，依法應
    負遲延責任，經本院依職權於110年10月22日公示送達（見
    本院卷第53至55頁），該公示送達於110年11月11日生效，
    是原告請求自公示送達生效之翌日即110年11月12日起至清
    償日止，按年息百分之五計算之遲延利息，亦於法有據。
肆、綜上所述，原告依據消費借貸契約及民法第478條前段，請
    求被告給付如主文所示之本金及利息，為有理由，應予准許
    。
伍、假執行之宣告：原告陳明願供擔保，聲請宣告假執行，核無
    不合，爰酌定相當擔保金額准許之，併依職權命被告亦得供
    擔保，免為假執行。
陸、結論：原告之訴為有理由，依民事訴訟法第385條第1項前段
    、第78條、第390條第2項、第392條第2項，判決如主文。
中　　華　　民　　國　 111　　年　　1　　月　　 24　　日
                  民事第一庭  法　官　 蕭一弘
正本係照原本作成。
如對本判決上訴，須於判決送達後20日內向本院提出上訴狀。如
委任律師提起上訴者，應一併繳納上訴審裁判費。
中　　華　　民　　國　　111 　年　　1 　　月　　24　　日
                              書記官    黃馨萱

附表：
編號 日期 借款金額 （新臺幣） 備註 1 109年4月1日 800,000元  2 109年4月17日 100,000元  3 109年6月2日 130,000元  4 109年6月8日 470,000元  5 109年6月9日 10,000元  6 109年8月4日 30,000元  7 109年8月19日 10,000元  8 109年8月28日 30,000元  借款金額總計：158萬元